【裁判字號】    88,上訴,3670
【裁判日期】    890405
【裁判案由】    毒品危害防制條例等
【裁判全文】
臺灣高等法院刑事判決                  八十八年度上訴字第三六七號
    上  訴  人  台灣新竹地方法院檢察署檢察官
    上  訴  人
    即  被  告  乙○○
    指定辯護人  本院甲○辯護人
右上訴人，因被告毒品危害防制條例案件，不服臺灣新竹地方法院，八十六年度訴緝
字第二五號，中華民國八十八年八月十八日第一審判決（起訴案號：臺灣新竹地方法
院檢察署八十八年度偵字第九九七七號，併辦案號：台灣板橋地方法院檢察署八十五
年度偵字第二三六八一號）提起上訴，本院判決如左：
    主    文
原判決關於連續非法製造化學合成麻醉藥品，連續未經許可製造彈藥及執行刑部分撤
銷。
乙○○連續非法製造化學合成麻醉藥品，處有期徒刑陸年陸月；如附表一所示之物及
附表三編號一至四所示之物均沒收；又連續未經許可製造彈藥，處有期徒刑年，並
應於刑之執行完或赦免後，令入勞動處所，強制工作年；附表二所示之物及附表三
編號五至二十二所示之物均沒收。
其他上訴駁回。
撤銷改判部分所處徒刑及上訴駁回之有罪部分所處徒刑應執行有期徒刑玖年捌月，並
應於刑之執行完畢或赦免後，令入勞動場所，強制工作年，如附表一、二、三所示
之物及具殺傷力仿Ｓ＆Ｗ轉輪製造之玩具槍壹枝（管制編號：0000000000
），具殺傷力之制式零點三八口徑子彈柒顆均沒收。
    事    實
一、乙○○於民國八十四年九月上旬某日，以新台幣（下同）八萬元之代價，在台北
    縣三重市○○○路某不詳店名電動玩具場內，向名為「陳志強」不詳年籍之人購
    入可發射子彈具有殺傷力之仿Ｓ＆Ｗ轉輪製造之改造手槍一枝（管制編號：00
    00000000）、具有殺傷力之制式手槍零點三八口徑子彈七顆，未經許可
    持有該具有殺傷力之改造手槍及制式子彈，並於八十四年十月上旬某日，將該具
    有殺傷力之改造手槍及制式子彈，放置在其友人丁○○（業經本院審結）之妻林
    秀慧（業經本院審結）所經營位於新竹縣湖口鄉○○路○段八十二號手工飾品店
    二樓內；乙○○復另行起意，基於非法製造化學合成麻醉藥品安非他命用以非法
    販賣營利之概括犯意，自八十四年十月上旬某日起，至八十五年十二月二日止，
    分別在新竹縣湖口鄉○○路○段八十二號手工飾品店二樓內、台北縣板橋市○○
    路二０八巷二弄六號五樓頂等地，連續多次將含有甲基安非他命、麻黃素等成分
    之鹵水製造安非他命結晶，非法製造化學合成麻醉藥品安非他命，乙○○復與丁○○基於共同非法販賣之犯意聯絡，由丁○○替乙○○連絡買主，欲販賣安非他
    命予綽號「小薇」、「萬達」之人，惟均未成交而未遂，乙○○復另行起意，基
    於概括之犯意，自八十三年九月中旬起，至八十五年十二月二日止，分別在新竹
    縣湖口鄉○○路○段八十二號手工飾品店二樓內、台北縣板橋市○○路二０八巷
    二弄六號五樓頂等，以將具槍改造成具傷之槍枝及在金屬彈殼內裝火藥、底火之
    方式，連續多次同時製造可發射子彈具有殺傷力之改造手槍及具有殺傷力之子彈
    ，乙○○分別於八十四年十月三日上午十二時四十分許、八十五年十二月二日晚
    上八時五十分許，在新竹縣湖口鄉○○路○段八十二號手工飾品店二樓內、台北
    縣板橋市○○路二０八巷二弄六號五樓頂等遭警查獲，並扣有如附表一所示及附
    表三編號一至四所示之安非他命及製造安非命所使用之物、附表二所示及附表三
    編號五至二十二所示可發射子彈具有殺傷力之改造手槍、具有殺傷力之子彈及供
    製造該改造手槍、子彈所使用之物、可發射子彈具殺傷力仿Ｓ＆Ｗ轉輪槍製造之
    玩具槍（管制編號0000000000號）、具有殺傷力之制式零點三八口徑
    子彈七顆、刀械手指虎一個。
二、案經新竹縣警察局竹北分局報請臺灣新竹地方法院檢察署檢察官偵查起訴，另經
    台北市府警察局移送臺灣板橋地方法院檢察署檢察官移送本院併案辦理。
    理    由
壹、撤銷改判部分：
一、關於製造槍枝、彈藥部分：
    訊之被告乙○○，供承八十五年十二月二日在台北縣板橋市○○路二０八巷二弄
    六號五樓住處查獲之改造槍枝、子彈為其所製造，惟辯稱其於八十五年九月間開
    始製造云云，否認在新竹縣湖口鄉○○路○段八十二號二樓處製造槍枝、子彈，
    並稱在該處所查獲之物品係丙○○寄放者云云，經查被告在偵查中已供陳自八十
    三年八、九月間開始製造槍械等語（見八十五年度偵字第二三八六一號偵查卷第
    十六頁正面），而丙○○則堅決否認在上述新竹縣湖口鄉○○路處所查獲之物品
    係伊所寄放者；丁○○並供陳被告於八十四年十月間在其（丁○○）指供之上述
    湖口鄉處所製造槍枝、子彈，其並為被告洽購製造槍、彈用之工具  床乙台等語
    ，此情核與丁○○之妻林秀慧所供相符，且被告在偵查及原審亦供承上述湖口鄉
    ○○路處所係其向丁○○借用，在該處所被告查獲之有關設備工具係用以改造槍
    枝、子彈者；而附表二所示之物品，既係在該地查獲，顯係被告所有，附表二所
    查獲之物品，經送內政部警政署刑事警察局鑑定結果認有不具殺傷力之玩具槍二
    枝及二十二顆具殺傷力之改造子彈，有前揭鑑驗通知書在卷可稽，至被告第二次
    遭查獲之扣案如附表三編五至二十二所示之物品，經送鑑定結果，就槍枝部分認
    「其中陸枝（獲案槍枝管制編號 0000000000-00）認係仿半自動手槍製造之玩具
    槍，編號0000000000、0000000000手槍，槍管內具阻鐵，無法發射子彈，認不具
    殺傷力，編號0000000000手槍，已改換另行車造之金屬槍管，惟目前機械故障，
    無法擊發子彈，認不具殺傷力，編號 0000000000-00手槍已改換另行車造之金屬
    槍管，可擊發子彈，認具殺傷力；壹枝（獲案槍枝管制編號0000000000）認係仿
    轉輪手槍製造之玩具槍，為金屬材質，槍管轉輪內阻鐵已清除，可擊發子彈，認
    具殺傷力；餘壹枝（獲案槍枝管制編號 0000000000）認係仿DERRINGER手槍製造
    之玩具槍，目前機械故障，無法正運作，認不具殺傷力」，就子彈部分認「其中
    肆拾柒顆認實係金屬彈殼；壹拾捌顆已裝填直徑六MM鋼珠，經採樣壹顆拆解檢視
    ，內具火藥、底火，具子彈完整結構，認具殺傷力，餘壹顆認係制式９MM子彈，
    上述壹拾玖顆子彈均具有殺傷力」有內政部警政署刑事警察局八十五年十二月二
    十四日刑鑑字第七八八五五號鑑驗通知書一紙在卷可稽；事證明確，被告所辯不
    可採，此節犯行，堪以認定。參以被告所供及考之被告之前科資料，被告前因違
    反麻醉藥管理條例等案入獄服刑，於八十三年九月中旬假釋出獄，是其應係於八
    十三年九月中旬以後開始製造槍枝、子彈之行為，併此說明。
三、關於製告及販賣安非他命部分：
    訊之被告，矢口否認製造及販賣安非他命，辯稱在上述湖口鄉○○路處所查獲之
    製造工具材料及液態安非他命係丙○○寄放者云云；惟查：丙○○已堅決否認上
    述物品係其所寄放者，經查丁○○確有提供其妻林秀慧所經營位於前揭點商店之
    二樓，供被告製造安非他命，並為被告連繫綽號「小薇」、「萬達」等不詳姓名
    之買主之事實，業據丁○○在本院八十六年度上訴字第三三二三號刑事案件供承
    不諱，且被告所持有在林秀慧所經營商店二樓查獲之如附表編號一、十四所示之
    物品，經送法務部調查局鑑定結果，編號一所示之物品令有甲基安非他命、麻黃
    素及麻黃素製造甲基安非他命之中間產物 AZIRIDINE，編號十四之製造工具中之
    鋁盤、濾網、盆子等物品，均有甲基安非他命之殘留，經研判本案應屬甲基安非
    他命製造過程之第三階之製造工具及半成品，有該局八五０六九一號檢驗通知書
    一紙附卷可稽，而附表二編號六之液體、編號十七日之蒸餾器經送內政部警政署
    刑事警察局鑑驗結果，亦檢出安非他命陽性反應，有該局八十四年十一月二十一
    日刑鑑字第四二八六三號鑑驗通知書存卷可憑，而被告於八十五年十二月二日遭
    警查獲時，復扣有如附表編號一至四所示之液態安非他命及製造安非他命之工具
    ，並參以被告在偵查中供稱：「我以前在監獄服刑過，認識一些會製造安非他命
    的人，從那裡學會一些製造安毒的知識」（見九九七七號偵查卷第六十九頁）；
    被告從事安非他命之製造，灼然無疑；又在警訊中，丁○○稱：。
    乙○○  丁○○  丙○○  毒品危害防制  學合成麻醉藥品
        附表一編號一、六、十八所示之物品、附表二編號四所示之物品、附表三編
        號一、八、九、十八、十九、二十之物品，均係違禁物，應依刑法第三十八
        條第一項第一款宣告沒收，附表一所示其他物品、附表三編號二至四所示之
        物品，均係被告製造安非他命所使用之物，附表二所示之其他物品、附表三
        編號五至七、十至十七、二一、二二斤示之物品，係被告製造槍彈所使用之
        物，均應依刑法第三十八條第一項第二款予以宣告沒收，另扣案之現金十五
        萬四千六百五十元，並無證據證明係被告犯罪所得之物，至扣案之吸食器，
        非被告製造安非他命所使用之物，均不予以宣告沒收，附此敘明。
    因吸用安非他命遭警查獲之陳慶國在警訊
    中雖供稱係向被告所購買，但其並未在偵查中指認被告，僅係指認口卡，且陳慶
    國經多次傳喚、拘提，均未到庭，是其在警訊中所為前揭供述內容，尚難採
    信，故並無證據足資證明被告涉有此部分之販賣安非他命之犯行，惟。
        未經許可持有
        可發射子彈具有殺傷力之仿Ｓ＆Ｗ轉輪製造之改造手槍一枝、具有殺傷力之
        制式手槍零點三八口徑子彈七顆之事實，業經被告在偵審中供承不諱，復有
        可發射子彈具有殺傷力之仿Ｓ＆Ｗ轉輪製造之改造手槍一枝
        、具有殺傷力之制式手槍零點三八口徑子彈七顆扣案可資佐證，且該改造手
        槍及子彈經送內政部警政署刑事警察局鑑定結果，就改造手槍部分認「主要
        材質為金屬，槍管及轉輪已貫通，機械性能好，認具殺傷力」，就子彈部分
        認「七顆係口徑0.38吋制式子彈，其結構完整，認具殺傷力」，有該局八十
        四年十一月十六日刑鑑字第八六五六八號鑑驗通知書在卷可稽，事證明確，
        被告此部分之犯行堪以認定。
        另按保安處分係對受處分人將來之危險性所為拘束其身體、自由等之處置，
        以達教化與治療之目的，乃為刑罰之補充制度。本諸法治國家保障人權之原
        理及刑法之保護作用，其法律規定之內容，應受比例原則之規範，使保安處
        分之宣告與行為人所為行為之嚴重性、行為人所表現之危險性，及對於行為
        人未來行為之期待性相當。而保安處分中之強制工作，旨在對嚴重職業性犯
        罪及欠缺正確工作觀念，使其日後重返社會後，能適應社會生活，此觀刑法
        第九十條第一項及竊盜犯贓物犯保安處分條例第三條第一項規定，亦均係本
        此意旨而制定，而由法院視行為人之危險性格，決定應否交付強制工作，以
        達特別預防之目的。據此，槍砲彈藥刀械管制條例第十九條第一項之規定，
        不問行為人有無預防矯治其社會危險性之必要，一律宣付強制工作三年，拘
        束其中不具社會危險性之受處分人之身體、自由部分，其所採措施與所欲達
        成預防矯治之目的及所需程度，不合憲法第二十三所定之比例原則，故犯槍
        砲彈藥刀械管制條例第十九條第一項所定之罪，不問行為人有無預防矯治其
        社會危險性之必要，一律宣付強制說作三年之部分，與前開意旨不符者，應
        不予適用，此業據司法院大法官會議釋字第四七一號解釋甚明。是以犯槍砲
        彈藥刀械管制條例第十九條第一項之罪者，應個案及比例原則判斷之，。
四、公訴意旨另以：被告與不詳姓名已成年男子二人，共同基於妨害自由及傷害之犯
    意聯絡，於八十四年六月二十八日在台北縣永和市華興戲院附近，持有殺傷力之
    仿Ｓ＆Ｗ轉輪手槍子彈，以強暴手段將丙○○強押至永和堤防邊毆打及逼迫丙○○還錢，隨即又將之押往新竹縣湖口鄉，並以刀刃刺入丙○○大腿一刀，致丙○○受有頭部外傷合併腦挫傷，左腿裂傷之傷害後，再將丙○○丟棄於湖口鄉中興
    林夜市後離去，幸經警送醫始免傷情擴大，認被告此部分之行為係犯刑法第一百
    八十七條意圖供自己犯罪之用持有槍砲子彈罪嫌、第二百七十七條第一項傷害罪
    嫌、第三百零二條強制罪嫌云云。
    訊據被告，堅決否認持槍挾持丙○○，並以利刃傷害之犯行，
    辯稱購槍時間係八十四年九月份，怎能（購槍前）即於同年六月時持該把槍為上
    開犯行等語。
    公訴人認被告涉有前揭刑法第一百八十七條意圖供自己犯罪之用持有槍砲子彈罪
    嫌、第二百七十七條第一項傷害罪嫌、第三百零二條強制罪嫌等語，係以告訴人
    丙○○、證人傅有發之證詞及診斷證明書為憑。
    另按犯罪事實應依證據定之，無證據不得推定其犯罪事實。又不能證明被告犯罪
    者，應諭知無罪判決。刑事訴訟法一百五十四條、第三百零一條第一項分別定有
    明文。又告訴人之告訴，係以使被告受刑事追訴為目的，是其陳述是否與事實相
    符，仍應調查其他證據以資審認，最高法院五十二年台上字第一三ＯＯ號判例可
    資參考。
六、經查除查獲上開被告供稱於九月購買之改造轉輪手槍外，並未查獲其他左輪手槍
    ，且被告係在八十四年九月始向他人購買該槍枝，自不可能於八十四年六月持該
    槍枝挾持告訴人丙○○，至證人傅有發之證詞及診斷證明書僅能證明告訴人丙○○有遭人殺傷，尚難為告訴人丙○○係被告所傷害之證據，是僅以告訴人丙○○
    在偵審中之指訴，尚難為被告涉有此部分犯行之證據，此外復無其他積極之證據
    足資證明被告涉有上開意圖供自己犯罪之用持有槍砲子彈罪、傷害罪、強制罪之
    犯，不能證明被告犯有此部分之犯行，。
據上論斷，應依刑事訴訟法第                                  條判決如主文。
本案經檢察官到庭執行職務。
中     華     民     國    八十九   年                月                日
                             臺灣高等法院刑事第    庭
                                 審判長法  官
                                       法  官
                                       法  官
右正本證明與原本無異。
如不服本判決應於收受送達後十日內向本院提出上訴書狀，其未敘述上訴之理由者並
得於提起上訴後十日內向本院補提理由書（均須按他造當事人之人數附繕本）。
                                      書記官
中    華    民    國    八十九    年                月                  日
附錄本案論罪科刑法條:
附錄論罪法條
修正前槍砲彈藥刀械管制條例第十條第一項、第三項
                          第十一條第一項、第三項
                     第十三條第二款
修正前麻醉藥品管理條例第十三條之一第二項第一款
未經許可，擅自改造模型槍、販賣或運輸改造模型槍者，處無期徒刑或五年以上有期
徒刑，併科新臺幣一千萬元以下罰金。
意圖供自己或他人犯罪之用，而犯前二項之罪者，處無期徒刑或七年以上有期徒刑，
併科新臺幣一千萬元以下罰金。
槍砲彈藥刀械管制條例第十一條：
未經許可，製造、販賣或運輸第四條第一款所稱其他可發射金屬或子彈具有殺傷力之
各式槍砲者，處五年以上有期徒刑，併科新臺幣一千萬元以下罰金。
意圖供自己或他人犯罪之用，而犯前二項之罪者，處無期徒刑或七年以上有期徒刑，
併科新臺幣一千萬元以下罰金。
未經許可，轉讓、出租或出借前項零件者，處一年以上七年以下有期徒刑，併科新臺
幣五百萬元以下罰金。
麻醉藥品管理條例第十三條之一
第二款：意圖販賣而非法持有者，處三年以上十年以下有期徒刑，得併科三萬元以下
罰金。
附表一
編號  名稱                                數量            單位
一    液態安非他命（壹桶）                拾點陸          公斤
二    安非他命半成品（未檢出安非他命成份）壹零參點捌陸    公克
三    生理食鹽水           壹              箱
四    生理食鹽水                          貳              瓶
五    檸檬酸                              參              包
六    送鑑液態安非他命                    陸              瓶
七    乙醚                                壹              瓶
八    丙酮                                壹              瓶
九    蘇打水                              貳              包
十    明礬粉                              壹              包
十一  太白粉                              貳              包
十二  去漬油                              壹              瓶
十三  鹽                                  貳              包
十四  安非他命製造工具                    壹              批
十五  噴燈                                壹              個
十六  燒杯                                壹              個
十七  蒸餾器                              壹              組
十八  安非他命（淨重）                    肆伍點肆柒      公克
十九  電子磅秤                            壹              個
二十  安非他命空瓶                        壹仟            個
二一  裝安非他命用塑膠袋                  壹              包
二二  吸食器                              參              組
附表二
編號  名稱                                數量            單位
一    仿半自動手槍製造之玩具槍            壹              把
二    德製ＲＧ800 型口徑8mm金屬模型槍     壹              把
三    槍枝半成品                          陸              枝
四    有殺傷力之改造子彈                  貳拾貳          顆
五    子彈半成品                          參拾肆          顆
六    彈匣                                參              個
七    底火                                壹捌捌          發
八    鑽床                                壹              台
九    砂輪機                              壹              台
十    電鑽                                參              支
十一  改造槍彈零件工具                    壹              批
附表三
編號  名稱                                數量            單位
一    液態安非他命                        拾貳            瓶
二    安非他命製造工具                    壹              批
三    磅秤                                貳              台
四    製造安非他命工具                    壹              批
五    鑽床                                壹              台
六    砂輪機                              壹              台
七    電鑽                                壹              台
八    具殺傷力子彈                        拾捌            顆
九    具殺傷力制式9mm子彈                 壹              顆
十    金屬空彈殼                          肆拾柒          顆
十一  火藥                                壹              瓶
十二  底火                                壹              包
十三  工業用底火                          壹              包
十四  老虎鉗                              壹              台
十五  槍管                                陸              支
十六  鑽頭                                拾壹            支
十七  改造槍彈零件工具   壹              批
十八  彈匣                                拾壹            個
十九  具殺傷力之仿半自動手槍製造之玩具槍  參              枝
      （編號0000000000至四八號）
二十  具殺傷力之仿轉輪動手槍製造之玩具槍  壹              枝
      （編號0000000000號）
二一  不具殺傷力之仿半自動手槍製之玩具槍  參              枝
      （編號0000000000至四五號）
二二  不具殺傷力之仿DERRINGER手槍製造之玩具槍  壹         枝
      （編號0000000000號）


司法院資訊處製作；財團法人民間司法改革基金會備份。
